臺灣臺北地方法院民事判決　　　　　　　94年度勞訴字第94號
原　　　告　甲○○
訴訟代理人　劉師婷律師
複　代理人　游欣怡律師
被　　　告　大都會速配股份有限公司
法定代理人　乙○○
訴訟代理人　丙○○
上列當事人間請求給付工資等事件，本院於中華民國94年10月20
日言詞辯論終結，判決如下：
    主    文
被告應給付原告新台幣30萬4798元及自民國94年4月20日起至清
償日止，按年息5%計算之利息。
原告其餘之訴駁回。
訴訟費用由被告負擔76%，餘由原告負擔。
本判決第1項得假執行。但被告如以新台幣30萬4798元為原告預
供擔保後，得免為假執行。
原告其餘假執行之聲請駁回。
    事實及理由
一、本件原告起訴原聲明求為判決：命：被告應賠償原告醫療費
    用及原領工資新台幣（以下同）45萬元、精神賠償100萬元
    。嗣於起訴後訴訟繫屬中之民國94年8月24日具狀改為求為
    判決：命：被告應給付原告305,474元，及自起訴狀繕本送
    達之翌日（按即94年4月20日）起至清償日止，按年息5%計
    算之利息（見本院卷第37頁）；復於94年10月20日言詞辯論
    時再具狀改為求為判決：命：被告應給付原告402,068元，
    及自起訴狀繕本送達之翌日起至清償日止，按年息5%計算之
    利息（見本院卷第94頁）。經核除撤回請求慰撫金及看護費
    用部分外，其餘屬減縮及擴張其應受判決事項之聲明，依民
    事訴訟法第255條第1項第3款規定，均無不合，合先敘明。
二、原告主張：其自民國93年5月14日起任職被告公司擔任快遞
    外務員工作，按月計酬。嗣於93年8月9日運送貨物途中發生
    車禍意外，致其右側股骨骨折，經國立臺灣大學醫學院附設
    醫院（以下簡稱臺大醫院）施以開放性復位術手術後住院治
    療，嗣因術後右股骨骨折癒合不良，其即於94年1月3日另至
    宜蘭縣礁溪鄉杏和醫院（以下簡稱杏和醫院）進行右股骨手
    術，並預定於95年1月間施行手術將固定骨折部位鐵片取出
    。前開事件發生後，其始知被告未為其投保勞、健保，致所
    花醫療費用全須自費負擔。而其於93年8月9日職災受傷後於
    臺大醫院手術及住院治療期間，支出醫療費用32,005元（
    25,200＋6,455＋200＋150＝32,005元）、於杏和醫院進行
    右股骨手術，支出醫療費用31,052元，共計支出醫療費用
    63,057元，被告應依勞動基準法（下稱勞基法）第59條第1
    款規定賠償其醫療費用63,057元。又依杏和醫院醫師之專業
    判斷，其於94年9月起「即具有駕駛交通工具（機車）之能
    力。」，依據勞基法第59條第2款規定，其自得主張自93年8
    月9日職災意外發生時起至94年8月31日止，共計389日（按
    應為388日）之原領工資補償。其任職於被告公司最近一個
    月即93年7月份工資為30,828元，除以30日後得原告每日原
    領工資為1,027.6元（30,828÷30＝1,027.6），再乘以因醫
    療中不能工作之天數，被告應給付其399,736元（1027.6X38
    9＝399,736）之原領工資補償。而被告雖曾替其投保南山人
    壽保險股份有限公司（下稱「南山人壽」）團體意外保險，
    惟保費部分係其與被告每月各分擔200元，故被告僅得就保
    險理賠金50%（即60,750元）部分主張抵充。綜上，被告應
    給付其醫療費用63,057元及原領工資補償399,736元，扣除
    被告得抵充之60,750元後，被告應再給付原告402,068元（
    按實際應為402,043元）（63,057＋399,736－60,750＝402,
    043）等語。並聲明：(一)被告應給付原告402,068元，及自起
    訴狀繕本送達之翌日（按即94年4月20 日）起至清償日止，
    按年息5%計算之利息。(二)請准供擔保宣告假執行。
三、被告則以：原告擔任伊公司機車快遞乙職，兩造約定沒有底
    薪，係用送件3:7抽成方式按件計酬，並非每月均有底薪30,
    828元。又原告上班不用打卡，兩造間是承攬關係。因伊公
    司外務工作危險，故於員工任職當天除規定須加入勞健保外
    ，均另替每位員工投保南山人壽團體意外險，於原告到職時
    亦請其加入勞健保，惟為原告所堅拒，此由原告於伊公司人
    事資料表上填具「不加入公司勞健保」，即可得知。原告於
    93年8月9日住進台大醫院就醫10天，休養2個月即可出院，
    又於93年10月份即至萊爾富便利商店應徵並已上班，尚有加
    入勞健保（可查勞健保局10月份加保資料），可知原告於出
    院後2個月即已有工作能力，並非7個月無法工作，故原告請
    領補償工資部分，實屬無理。關於原告請求給付醫療費部份
    ：原告受傷後，伊已盡力協助其向保險公司辦理申請理賠等
    事宜，伊已理賠原告於台大醫院診療費用121,500元，而對
    於原告前往杏和醫院醫療，伊又提出理賠金45,000元，惟該
    款項經聯絡原告後未獲原告領取，伊並未積欠原告任何款項
    等語，資為抗辯。並聲明：(一)原告之訴及假執行之聲請均駁
    回。(二)如受不利判決，願供擔保請准宣告免為假執行。
四、兩造不爭執之事實：
（一）原告自93年5月14日起受僱於被告公司擔任外勤業務員乙
      職。而被告屬通信業，為適用勞基法之行業。
（二）原告任職被告公司期間，被告未為原告投保勞、健保，惟
      曾投保南山人壽團體意外險，保險費由原、被告各出一半
      （見本院卷第16頁）。
（三）原告於93年8月9日外勤時遭計程車撞傷，致原告右側股骨
      骨折，先後經臺大醫院及杏和醫院手術診治及住院治療，
      共計支出醫療費用63,057元（臺大醫院手術及住院治療部
      分：支出醫療費用32,005元；杏和醫院進行右股骨手術部
      分：支出醫療費用31,052元）。
（四）原告已領取南山人壽所理賠其於台大醫院診療之保險給付
      121,500元，並自行抵充扣除其中50%部分即60,750元。
（五）南山人壽另理賠原告於杏和醫院之醫療保險給付45,000元
      ，現仍由被告保管中，並未給付予原告。
（六）本院依職權調取原告93年度財產總歸戶資料為真正。
五、得心證之理由：
    本件兩造之主要爭執點在於：(一)原告是否為被告之受僱人？
    兩造間是否為承攬關係？本件有無勞基法第59條規定之適用
    ？(二)被告未替原告加入勞健保，是否為經原告同意？對原告
    依據勞基法第59條第1款規定請求被告補償其必需之醫療費
    用之權利有無影響？(三)原告主張其在醫療中不能工作，依據
    勞基法第59條第2款規定請求被告按其原領工資數額予以補
    償，其不能工作期間為何？原告主張至94年8月31日止，被
    告辯稱僅至93年10月止；何者可取？又原告原領工資數額究
    為原告主張之43,325元，或被告抗辯之15,840元？(四)原告已
    領取由南山人壽理賠之保險金121,500元部分，被告主張應
    予全額抵充扣除，是否有據？又原告自豐昇企業社（即萊爾
    富超商）領取之薪資應否扣除？經查：
  (一)就原告是否為被告之受僱人？兩造間是否為承攬關係？本件
    有無勞基法第59條規定之適用之爭點部分：
    按稱僱傭者，謂當事人約定，一方於一定或不定之期限內為
    他方服勞務，他方給付報酬之契約。民法第482條定有明文
    。又凡客觀上被他人使用為之服勞務而受其監督者，均係受
    僱人，最高法院院57年台上字第1663號判例意旨可資參照。
    而此所謂監督，係指對勞務之實施方式、時間及地點加以指
    示或安排之一般的監督而言。最高法院81年度台上字第2686
    號判決意旨亦足參照。查，原告為被告公司之外勤業務員（
    即俗稱之「機車快遞」），而原告所從事「機車快遞」之工
    作內容乃係經被告指示至被告客戶處取件、送件等情，為兩
    造所不爭執。又依兩造所簽訂之「外勤業務員工作協定」（
    下稱工作協定）項目一、薪資約定＝業績所得＋開發獎金，
    業績所得為依個人業績所得70%計算，同上協定六、出勤約
    定，原告上班時間為：週一至週五：9:00AM-6:00PM，週六
    ：9:00AM-13:00PM。週休二日之星期六，分組輪流留守，以
    服務客戶。及病假、事假、婚、喪假、遲到扣錢每分鐘5元
    、曠職每次扣1500元及有關離職，員工訓練、獎懲辦法、升
    遷辦法等其他規定（見本院卷第34頁參照），亦為兩造所不
    爭執，足見被告已對原告服勞務之實施方式、時間及地點加
    以指示或安排，原告服勞務係受被告公司監督，並據以領取
    報酬，原告確為被告之受僱人；況上開工作協定項目十、「
    其他」欄亦載明「其他未盡事宜以勞基法為準則：：：」等
    語，益證兩造間確有適用勞基法相關規定之合意。從而，依
    上開規定及最高法院判例、判決意旨，原告確為被告之受僱
    人，被告辯稱兩造間為承攬關係云云，並無可取；本件自有
    勞基法規定之適用。
  (二)就被告未替原告加入勞健保，是否為經原告同意？對原告依
    據勞基法第59條第1款規定請求被告補償其必需之醫療費用
    之權利有無影響之爭點部分：
   1按凡年滿十五歲以上，六十歲以下之左列勞工，應以其雇主
    或所屬團體或所屬機構為投保單位，全部參加勞工保險為被
    保險人：... 二、受僱於僱用勞工五人以上之公司、行號之
    員工。各投保單位應為其所屬勞工，辦理投保手續及其他有
    關保險事務，並備僱用員工或會員名冊。投保單位不依本條
    例之規定辦理保險手續者，按自僱用之日起，至參加保險之
    日止應負擔之保險費金額，處以二倍罰鍰。勞工因此所受之
    損失，並應由投保單位依本條例規定之給付標準賠償之。勞
    工保險條例第6條第1項第2款、第10條第1項、第72條第1項
    定有明文。而查，被告為經營一般廣告服務業、廣告傳單分
    送業等業務之公司，有被告公司設立登記表1件可稽（見本
    院卷第10頁），被告並自陳其僱有多達50位之外務員（見本
    院卷第63頁答辯狀），從而，被告顯屬強制加保勞工保險之
    投保單位，依上揭勞工保險條例第10條第1項、第72條第1項
    之規定，被告為原告投保勞工保險，乃係強制義務，至於原
    告是否同意，在所不論。是縱原告於「人事資料表」中自行
    勾選「不需要勞保」，亦不影響被告之強制投保義務。從而
    ，對原告依據勞基法第59條第1款規定請求被告補償其必需
    之醫療費用之權利自不生影響。
   2次按，勞工因遭遇職業災害而致死亡、殘廢、傷害或疾病時
    ，雇主應依左列規定予以補償。但如同一事故，依勞工保險
    條例或其他法令規定，已由雇主支付費用補償者，雇主得予
    以抵充之：一、勞工受傷或罹患職業病時，雇主應補償其必
    需之醫療費用。職業病之種類及其醫療範圍，依勞工保險條
    例有關之規定。勞動基準法第59條第1款定有明文。查，本
    件原告於93年8月9日外勤時遭計程車撞傷，致其股骨幹骨骨
    折，先後經臺大醫院及杏和醫院手術診治及住院治療，共計
    自費支出醫療費用63,057元（臺大醫院手術及住院治療部分
    支出醫療費用32,005元；杏和醫院進行右股骨手術部分支出
    醫療費用31,052元），業據原告提出臺大醫院診斷證明書1
    份、杏和醫院診斷證明書2份、臺大醫院費用收據4紙、杏和
    醫院醫療費用收據1份為證，復為兩造所不爭執，亦堪信為
    真實。從而，原告主張依據勞基法第59條第1款規定，請求
    被告補償前開醫療費用63,057元，自屬可取。
  (三)就原告主張其在醫療中不能工作，依據勞基法第59 條第2款
    規定請求被告按其原領工資數額予以補償，其不能工作期間
    為何？原告主張至94年8月31日止，被告辯稱僅至93年10月
    止；又原告原領工資數額究為原告主張之43,325元，或被告
    抗辯之15,840元之爭點部分：
   1按勞工在醫療中不能工作時，雇主應按其原領工資數額予以
    補償。勞基法第59條第2款定有明文。又勞基法第59條第2款
    所稱勞工在醫療中不能工作，係指勞工於職災醫療期間不能
    從事勞動契約中所約定之工作（行政院勞工委員會85年1月
    25日台勞動三字第100018號函參照）。經查，本件原告於
    93年8月9日發生車禍意外，發生車禍前係從事機車快遞工作
    ，是原告原有工作能力自係指其具有駕駛交通工具（機車）
    之能力而言。且原告於出勤時遭計程車撞傷，致其右側股骨
    骨折，先後經臺大醫院手術診治及住院治療，及經杏和醫院
    進行右股骨手術等情，業據論述如上；復經本院函查杏和醫
    院，該院以94年9月30日杏和 (94)法院字第003號函函覆本
    院稱：「：：：最近一次門診回診日期：九十四年八月十四
    日。依專業判斷，（原告）應於94年9月起「即具有駕駛交
    通工具（機車）之能力。」（見本院卷第86頁參照）。被告
    雖辯稱原告已有工作能力，並聲請調閱臺大醫院病歷云云，
    惟參酌原告所受傷部位為右側股骨幹骨，且經臺大醫院施以
    開放性復位術手術後住院治療，嗣因術後右股骨骨折癒合不
    良，復經杏和醫院進行右股骨手術，並預定於95年1月間施
    行手術將固定骨折部位鐵片取出等情，為被告所不否認，足
    見杏和醫院上開函復所稱原告於94年9月起即具有駕駛交通
    工（機車）之能力等語，應與事實相符，而堪取信，被告所
    辯並無可取，亦無必要再行調查。從而，原告主張依據勞基
    法第59條第2款規定，向被告請求自93年8月9日起至94年8月
    31日止，共計388日之原領工資補償（計算式：23＋30＋31
    ＋30＋31＋31＋28＋31＋30＋31＋30＋31＋31＝388，原告
    誤算為389日），亦屬有據。
   2次按，勞動基準法第59條第2款所稱原領工資，係指該勞工
    遭遇職業災害前一日正常工作時間所得之工資。其為計月者
    ，以遭遇職業災害前最近一個月正常工作時間所得之工資除
    以三十所得之金額，為其一日之工資。勞基法施行細則第31
    條第1項定有明文。又勞動基準法第59條第2款所稱原領工資
    ，應係指勞工遭遇職業災害在醫療中不能工作，而無工資可
    得之前一日正常工作時間所得之工資而言；其工資為計月發
    給者，則以之前最近一月工資除以三十所得之金額為其一日
    之工資，此由該條款規定及勞動基準法施行細則第31條第1
    項規定對照觀之即明。是勞工因遭遇職業災害而致疾病，如
    仍繼續工作，於相當時間後始就醫而不能工作者，其原領工
    資，自應以其最後正常工作時間所得之一日工資為準，非得
    以其遭遇職業災害前所得之工資為其原領工資（最高法院87
    年度台上字第1629號判決意旨參照）。被告辯稱原告之原領
    工資為15, 840元云云，與上開薪資表所載不符，委無可取
    。而查，兩造約定原告薪資採按月計（見本院卷第34頁，工
    作協定項目一、「薪資」），而原告遭遇車禍災害前最近一
    個月（即93年7月）正常工作時間所得之工資為30,828元（
    見本院卷第67頁之原告薪資表），故原告之一日工資為1028
    元（30,828÷30＝1028，元以下四捨五入）。
   3綜上，原告得請求被告給付之原領工資補償為398,864元（
    1028x388＝398,864）。而原告請求在此金額範圍內，為屬
    有據，其逾此數額以外之請求，則非有據。
  (四)就原告已領取由南山人壽理賠之保險金121,500元部分，被
    告主張應予全額抵充扣除，是否有據部分：
   1按勞工因遭遇職業災害而致死亡、殘廢、傷害或疾病時，雇
    主應依左列規定予以補償。但如同一事故，依勞工保險條例
    或其他法令規定，已由雇主支付費用補償者，雇主得予以抵
    充之（下略）。本法第59條所定同一事故，依勞工保險條例
    或其他法令規定，已由雇主支付費用補償者，雇主得予以抵
    充之。但支付之費用如由勞工與雇主共同負擔者，其補償之
    抵充按雇主負擔之比例計算。勞基法第59條但書、該法施行
    細則第34條分別定有明文。經查，原告任職被告公司期間，
    被告雖未為其投保勞、健保，而應依上開規定負損害賠償責
    任。惟被告曾為原告投保南山人壽團體意外險，且就原告所
    受上開傷害，先後經臺大醫院及杏和醫院手術診治及住院治
    療所支出之醫療費用，南山人壽並已理賠原告於台大醫院診
    療費用121,500元，由原告領取（另關於原告於杏和醫院之
    醫療費用亦理賠45,000元，惟現由被告保管中，尚未給付予
    原告）等情，亦為兩造所不爭執，並有被告所提南山人壽保
    險理賠通知書暨附件等資料各1件在卷可稽（見本院卷第71
    頁、78頁）。按雇主之職災補償責任旨在促使雇主注意安全
    衛生設施，以降低災害之發生，且勞基法第59條規定係採取
    無過失責任原則，不以雇主有故意過失為必要，故如雇主已
    為勞工投保商業保險者，參照上開規定之立法精神，認亦應
    允其按雇主負擔之比例計算抵充。
   2查，關於被告為原告投保之南山人壽團體意外險，其保費係
    由原、被告各出一半等情，為原告於本院94年6月30日言詞
    辯論時自認在案，並為被告所不爭執（本院卷第16頁言詞辯
    論筆錄參照），自亦堪信為真。從而，被告關於南山人壽賠
    償原告理賠金121,500元之50%，即60,750元部分，自得依勞
    基法第59條但書及該法施行細則第34條規定，予以抵充。被
    告主張應予全額抵充扣除云云，尚非有據。至南山人壽雖另
    理賠原告於杏和醫院之醫療保險給付45,000元，惟現仍由被
    告保管中，既尚未給付予原告，自不在得扣除之列。
   3惟原告就所請求金額中，業已自行扣除上開被告得抵充之金
    額60,750元，未予請求。從而，被告自不得再主張依勞基法
    第59條但書及該法施行細則第34條規定，就其餘60,750元予
    以抵充扣除。
  (五)應再審究者為原告自豐昇企業社（即萊爾富超商）領取之薪
    資應否扣除？經查：
   1按勞工在醫療中不能工作時，雇主應按其原領工資數額予以
    補償。勞基法第59條第2款定有明文。次按雇主之職災補償
    責任旨在促使雇主注意安全衛生設施，以降低災害之發生，
    且勞基法第59條規定係採取無過失責任原則，不以雇主有故
    意過失為必要，故如勞工雖因職業災害不能從原來之工作，
    惟已可從事其他較為輕便之工作而獲有報酬者，參照上開規
    定之立法精神，認雇主應僅須補償至勞工之原領工資數額為
    已足，如此始符上開規定之意旨，並免勞工之雙重獲利。
   2而查，原告於93年度曾受僱於第三人豐昇企業社（即萊爾富
    超商），並領取薪資47,940元，嗣復於94年5月至7月間再受
    僱於該豐昇企業社（即萊爾富超商），領取薪資各16,135元
    、15,999元及16,299元，共計96,373元等情，有經本院依職
    權調取原告93年度財產總歸戶資料1件及現金支出傳票3件在
    卷可稽（見本院卷第82頁、103頁、104頁），並為兩造所不
    爭執，依上開規定及說明，自應予扣除，
  (六)綜上，原告主張被告應依勞基法第59條第1款規定補償原告
    醫療費用、依同法條第2款規定給付原告原領工資補償，為
    屬有據；惟應扣除抵充之南山人壽保險金已由原告領取部分
    之半數、及扣除原告於上開未能工作期間另受僱於豐昇企業
    社獲得之工資報酬。
六、綜上所述，原告得請求被告依勞基法第59條第1款規定補償
    原告醫療費用63,057元、依同法條第2款規定給付原告原領
    工資補償398,864元，共計461,921元；惟應依同法條但書及
    該法施行細則第34條規定扣除抵充之金額60,750元、及扣除
    原告於上開未能工作期間另受僱於豐昇企業社獲得之工資報
    酬96,373元，共計157,123元，被告共應給付原告304,798元
    ，及加計自起訴狀繕本送達之翌日（即94年4月20日）起至
    清償日止，按年息5%計算之利息，為有理由，應予准許。原
    告其餘逾上開金額以外之本息部分，則非有據，應予駁回。
七、假執行及免假執行之宣告：
    兩造陳明願供擔保，聲請宣告假執行或免為假執行，經核原
    告勝訴部分，所命給付之金額未逾50萬元之判決，爰依職權
    宣告得假執行，被告之聲請亦合於法律規定，爰酌定相當之
    免假執行擔保金額併宣告之；原告其餘假執行之聲請，因訴
    之駁回而失所依據，不予准許。
八、因本案事證已臻明確，兩造其餘主張陳述及所提之證據，均
    毋庸再予審酌，及被告聲請調閱原告之台大醫院病歷、勞、
    健保加保資料及訊問證人等，本院認均無必要，併予敘明。
九、訴訟費用負擔之依據：民事訴訟法第79條。
中　　華　　民　　國　　94　　年　　11　　月　　11　　日
                  勞工法庭    法　    官　張明輝
以上正本係照原本作成
如對本判決上訴，須於判決送達後20日內向本院提出上訴狀
中　　華　　民　　國　　94　　年　　11　　月　　11　　日
                  　　　　　　法院書記官　周其祥
附錄：
民事訴訟法第392條
法院得宣告非經原告預供擔保，不得為假執行。
法院得依聲請或依職權，宣告被告預供擔保，或將請求標的物提
存而免為假執行。
依前項規定預供擔保或提存而免為假執行，應於執行標的物拍定
、變賣或物之交付前為之。
